臺灣臺北地方法院民事判決　九十年度訴字第四六一二號
　　原　　　告　乙○○
　　被　　　告　甲○○
右當事人間附帶民事訴訟請求損害賠償事件，經本院刑事庭移送前來，本院判決如左
：
    主      文
被告應給付原告新台幣伍拾玖萬伍仟元，及自九十年九月二十五日起至清償日止，按
週年利率百分之五計算之利息。
訴訟費用由被告負擔。
本判決於原告以新台幣拾萬元為被告供擔保後，得假執行。
    事      實
甲、原告方面：
一、聲明：除假執行供擔保之金額外，如主文所示。
二、陳述：
  (一)被告曾向其借款多次，得知其台新銀行00000000000000帳號提款
    卡及彰化銀行00000000000000帳號存摺與印章放置於辦公室抽屜
    內，並知悉上開銀行帳號密碼，因需錢甚急，未經其同意，趁其出國期間，於八
    十九年九月三十日，擅自拿取其放置於辦公室抽屜內之上開提款卡、存摺及印章
    後，意圖為自己不法之所有，基於行使偽造私文書、詐欺取財之概括犯意，持上
    開彰化銀行存摺、印章，連續於當日及同年十月二日，至彰化銀行吉林分行、松
    江分行，以其名義，填寫如附表所示三紙取款憑條之帳號、日期、金額、密碼後
    ，再以盜用之其印章，加蓋印文一枚於存款簽章欄內，而偽造私文書，並持之交
    付銀行承辦人員而行使，使銀行承辦人員因而陷於錯誤，誤認其本人確有提款之
    意，將其帳號內之財物二十萬元、十五萬元、五萬五千元交付被告，被告因而詐
    得四十萬五千元，均足以損害於其及銀行對金融管理之正確性。被告復另行起意
    ，於八十九年十月三日，持上開台新銀行提款卡，至台新銀行南京東路分行之自
    動櫃員提款機，以將其密碼號碼輸入提款機之不正方法，接續提領三萬元、三萬
    元、三萬元、三萬元、三萬元、二萬元、二萬元，計由上開自動付款設備取得其
    帳號內之存款十九萬元，均足以生損害於其及銀行對金融管理之正確性。嗣其返
    國後於八十九年十月四日上班時，被告打電話告知上開提款事，並將存摺、印章
    、提款卡返還，其始悉上情，致其受有五十九萬五千元之損害，被告之刑事罪責
    部分業經臺灣臺北地方法院檢察署檢察官提起公訴，並經鈞院以九十年度訴字第
    四二二號刑事判決處被告徒刑確定在案，爰依侵權行為之法律關係，訴請判決如
    訴之聲明。
  (二)對被告抗辯所為之陳述：
    被告之前有向其借錢，被告還的錢是之前被告交付之支票到期。
三、證據：提出臺灣臺北地方法院檢察署檢察官起訴書影本一份。
乙、被告方面：
一、聲明：駁回原告之訴。
二、陳述：其認為刑事判決不對，其確有拿系爭款項，但事後其有陸續還原告四、五
    十萬元，惟原告認為其是還原告其他的錢。
丙、本院依職權調閱本院九十年度訴字第四二二號刑事案件全卷。
    理      由
一、原告起訴主張之事實，業據原告指訴綦詳，並有提款憑條三紙、自動付款機交易
    紀錄單七紙、銀行客戶歷史檔交易明細查詢一紙、存摺一份、被告提款畫面翻拍
    照片八張附於臺灣臺北地方法院檢察署九十年度偵字第三二四六號偵查卷可稽，
    原告並提出臺灣臺北地方法院檢察署檢察官起訴書影本一份為證，又上開事實被
    告於本院九十年度訴字第四二二號刑事案件審理中坦承有拿取原告之印章、存摺
    、提款卡，以存摺、印章提領十萬五千元及以提款卡於自動櫃員提款機提領十九
    萬之事實，惟辯稱伊曾向原告借款多次，原告曾交付存摺、印章及提款卡由伊自
    行提款，本件伊於原告出國前即已告知於其出國期間可能會於其帳戶提款，當時
    原告未回答不可以，所以伊於原告出國後始拿取原告之印章、存摺、提款卡提款
    云云，然查：原告於本院九十年度訴字第四二二號刑事案件審理中到庭證述被告
    於出國前有跟伊說出國時伊不在，要跟伊借錢沒辦法，伊回答不在就沒辦法等語
    （見本院九十年度訴字第四二二號刑事卷宗九十年五月二日訊問筆錄），足見原
    告於被告詢問可否借款時已表示因其出國即無法借錢之意。被告亦自承原告有告
    知其回國後即須軋票一詞（見本院九十年度訴字第四二二號刑事卷宗九十年五月
    二日訊問筆錄），益徵原告當時確已表明因自己亦需用款而無法借款之情。又原
    告於出國時彰化銀行帳戶內有四十萬五千二百七十五元，台新銀行帳戶內則有三
    十二萬四千四百六十二元，經被告提領後，彰化銀行帳戶僅餘二百七十五元，台
    新銀行帳戶僅餘九萬四千九百六十二元，有存摺、交易明細各一份附於臺灣臺北
    地方法院檢察署九十年度偵字第三二四六號偵查卷可考（見臺灣臺北地方法院檢
    察署九十年度偵字第三二四六號偵查卷第五頁、第二十一頁），原告陳述回國後
    需軋二十幾萬元之支票，被告亦供承之前借款都有跟原告說數額，並簽發票據供
    擔保等語（見臺灣臺北地方法院檢察署九十年度偵字第三二四六號偵查卷第二十
    九頁反面及本院九十年度訴字第四二二號刑事卷宗九十年五月二日訊問筆錄），
    則被告於詢問原告於出國期間可否借款，原告未如以往借款時明白表示同意借款
    ，並要求簽發票據供作擔保，且尚告知回國後須軋票，應不致使被告誤認其有同
    意被告借款並可自行拿取存摺、印章、提款卡提款。綜上所述，本件被告已自承
    原告未明白表示不同意，伊認為係答應借款意思云云，不足採信，是原告主張被
    告確有擅自拿取其印章、存摺、提款卡，以印章、存摺提領四十萬五千元及以提
    款卡於自動櫃員提款機提領十九萬之事實，應堪認定，又本院九十年度訴字第四
    二二號刑事確定判決亦同此認定，並經本院調取該刑事案件全卷核閱屬實。
二、按因故意或過失，不法侵害他人權利者，負損害賠償責任；而負損害賠償責任者
    ，除法律另有規定或契約另有訂定外，應回復他方損害發生前之原狀，又因回復
    原狀而應給付金錢者，自損害發生時起，加給利息，民法第一百八十四條第一項
    前段、第二百十三條第一項、第二項分別定有明文。本件被告擅自拿取原告之印
    章、存摺、提款卡，故意以連續行使偽造私文書詐欺取財、並以不正方法由自動
    付款設備取得他人之物等方式，取得原告款項五十九萬五千元，業如前述，從而
    ，原告依據侵權行為之法律關係，訴請被告賠償五十九萬五千元及自起訴狀繕本
    送達翌日即九十年九月二十五日起至清償日止按週年利率百分之五計算之利息，
    即屬於法有據，為有理由，應予准許。
三、原告陳明願供擔保，請求宣告假執行，經核尚無不合，爰酌定相當之擔保金額，
    併以准許。
據上論結，本件原告之訴為有理由，依民事訴訟法第七十八條、第三百九十條第二項
，判決如主文。
中　　　華　　　民　　　國　　九十一　　年　　　三　　　月　　  六  　　日
                                    臺灣臺北地方法院民事第四庭
　　　　　　　　　　　　　　　　　　　審判長法　　　官　謝明珠
　　　　　　　　　　　　　　　　　　　　　　法　　　官　劉又菁
　　　　　　　　　　　　　　　　　　　　　　法　　　官　孫萍萍
附表：
一、八十九年九月三十日、帳號00000000000000、金額二十萬元、密
    碼一四一六之取款憑條一紙。
二、八十九年九月三十日、帳號00000000000000、金額十五萬元、密
    碼一四一六之取款憑條一紙。
三、八十九年十月二日、帳號00000000000000、金額五萬五千元、密
    碼一四一六之取款憑條一紙。
右為正本係照原本作成
如對本判決上訴，須於判決送達後廿日內向本院提出上訴狀
中　　　華　　　民　　　國　　九十一　　　年　　三　　  月　　  六   　 日
　　　　　　　　　　　　　　　　　　　　　　法院書記官　袁以明
